臺灣高等法院刑事判決　　　　　　　　　　　九十三年度重上更(三)字第二一○號
　　上　訴　人
　　即　被　告　乙○○
　　指定辯護人　本院公設辯護人　甲○○
右上訴人因違反毒品危害防制條例案件，不服臺灣新竹地方法院八十九年度訴字第一
○八號，中華民國八十九年十月六日第一審判決（起訴案號：臺灣新竹地方法院檢察
署八十八年度偵字第七八五○號），提起上訴，經最高院第三次發回更審，本院判決
如左：
    主    文
原判決撤銷。
乙○○連續販賣第二級毒品，累犯，處有期徒刑柒年陸月。
扣案之第二級毒品安非他命伍小包（共淨重貳點玖貳公克）及包裝毒品用之小塑膠袋
伍個（包裝重壹點零伍公克）均沒收銷燬之；販賣毒品所得新台幣捌仟元沒收，如全
部或一部不能沒收時，以其財產抵償之。
    事    實
一、乙○○前有三次違反麻醉藥品管理條例前科紀錄，其中於八十六年間因違反麻醉
    藥品管理條例案件，經本院判處有期徒刑七月確定，於八十七年八月十九日執行
    完畢，仍不知悔改，猶向綽號「廖大哥」之成年男子購入第二級毒品安非他命，
    除供自己施用外（施用部分經台灣新竹地方法院另案裁定觀察勒戒及強制戒治）
    ，並基於營利之概括犯意，以高於向綽號「廖大哥」買入之價格，自民國八十八
    年八月間起至同年九月二十六日止，連續在新竹市○○路○段三二五巷五號其住
    處及新竹市○○路「笑傲江湖ＫＴＶ」、新竹市○○路「獅子王電動玩具店」內
    等處，先後七次以新臺幣（下同）一千元、二千元不等之金額販賣第二級毒品安
    非他命給丙○○施用（丙○○施用第二級毒品部分另案由台灣新竹地方法院裁定
    觀察勒戒），嗣於八十八年十月二十八日晚上七時五十分許，在新竹市○○路○
    段三五六巷九號，丙○○因施用第二級毒品安非他命為警查獲，乃供出所施用之
    第二級毒品安非他命來源係向乙○○購買，旋即配合警方誘捕乙○○，利用警員
    之行動電話，於當日晚上八時二十七分撥打「0000000000」號乙○○
    所使用行動電話，並向乙○○佯以表示欲購買二千元之安非他命等語，乙○○因
    不知上情即予以應允，乃與丙○○約定由丙○○前往新竹市○區○○路二段三二
    五巷五號其住處交易，嗣乙○○在其住處等候丙○○不至，乃攜帶以三千元向綽
    號「廖大哥」買入之安非他命五小包（淨重二．九二公克，包裝重一．○五公克
    ）外出，擬將其中二小包以二千元賣予陳偉國，隨即為埋伏之警員查獲，並在身
    上查獲其所有之上開安非他命五小包，然此次因丙○○並無購買安非他命之真意
    ，雙方無法達成交易而未遂。
二、案經新竹市警察局第三分局移送臺灣新竹地方法院檢察署檢察官偵查起訴。
    理    由
一、訊據上訴人即被告乙○○固不否認於前揭時、地接獲丙○○之電話，向其表示欲
    購買二千元之安非他命，並於同日晚上十時三十分許，攜帶安非他命五小包外出
    ，為埋伏之警員查獲，惟矢口否認有何販賣毒品犯行，辯稱：扣案之安非他命是
    自己吸食的，使用分裝袋來控制安非他命施用量，我沒有販賣過安非他命，當天
    是丙○○打電話說要償還二千元，我在家等了二小時，丙○○沒來，又無電話可
    以聯絡，因為與朋友約好晚上十一點見面，所以才會出門云云。
二、經查：
  (一)證人丙○○於偵查、原審、本院前審均供稱：用警察的行動電話，在家打被告的
    行動電話0000000000號，稱要買二千元的東西（即指安非他命，金額
    詳後述），被告應允賣我安非他命，並約在被告家樓下交貨（見偵查卷第八頁反
    面、第四十頁、原審卷第六十四頁正面、第一○七頁反面、第一○八頁、八十九
    年度上訴字第四二八四號卷第五十四頁），核與證人即查獲被告販賣安非他命之
    員警陳冬陽，於原審及本院前審證稱：查獲丙○○後，丙○○供出上手，並打電
    話聯絡被告，被告要求丙○○先將錢放進信箱，信箱是指鐵條縫口，我們因為怕
    丙○○放錢時逃走，不同意先放錢，丙○○在電話中講暗語，問被告有無「東西
    」，要買多少金額，我有在場，從電話中聽得出來被告有同意，當時我們有叫丙
    ○○要求被告將毒品送到丙○○家，因丙○○向被告說他沒有車子，被告不答應
    ，而約定在被告家巷口，是第二通電話才說好交易地點等語相符（見原審卷第三
    十五頁、第七十六頁、第一○○頁、八十九年度上訴字第四二八四號卷第第八十
    三頁至第八十五頁），復有扣案之被告0000000000號行動電話，於八
    十八年十月份之電話通聯繫紀錄在卷可核（見原審卷第八十頁反面）。則證人丙
    ○○供述關於案發當日，配合警方與被告聯絡擬購安非他命，經被告同意販賣而
    查獲之經過，與證人陳冬陽證稱之誘捕情節相合，堪信為真實。
  (二)本件查扣之物品經送鑑驗結果，白色晶體五小包均係甲基安非他命，驗餘淨重二
    點九二公克，包裝重一點零五公克，有扣押物品清單、法務部調查局八十九年三
    月二十九日陸(一)字第八九○一八五九五號檢驗通知書附卷可稽（見偵查卷第二
    十三頁、第二十四頁、原審卷第十八頁），則被告擬販賣予證人丙○○者，確係
    第二級毒品安非他命。
  (三)按刑事偵查技術上所謂之「釣魚」者，係指對於原已犯罪或具有犯罪故意之人，
    以設計引誘之方式，使其暴露犯罪事證，而加以逮捕或偵辦者而言，或稱機會提
    供型之誘捕偵查；而所謂「陷害教唆」者，則指行為人原不具犯罪之故意，純因
    司法警察之設計教唆，始萌生犯意，進而實施犯罪構成要件之行為者而言，亦稱
    犯意誘發型之誘捕偵查。前者純屬偵查犯罪技巧之範疇，並未違反憲法對於基本
    人權之保障，且於公共利益之維護有其必要性存在，故依此所蒐集之證據資料，
    原則上非無證據能力；而後者係以引誘或教唆犯罪之不正當手段，使原無犯罪故
    意之人因而萌生犯意而實施犯罪行為，再進而蒐集其犯罪之證據而予以逮捕偵辦
    ，其手段顯然違反憲法對於基本人權之保障，並已逾越偵查犯罪之必要程度，對
    於公共利益之維護並無意義，其因此所取得之證據資料，應不具有證據能力，有
    最高法院九十三年度上訴字第一八六八號、第一九三九號、第一七四○號判決意
    旨可資參照。本件係警方先查獲證人丙○○施用安非他命犯行，經其母郭麗珠勸
    諭，供稱被告有販賣第二級毒品安非他命，自願配合警方誘捕被告等情，業據證
    人丙○○、郭麗珠、陳冬陽於原審及本院前審證述明確（詳原審卷第三十五頁、
    第六十三頁、第一一五頁、上更(一)卷第七十頁），且被告於被查前亦曾先後七次
    出賣安非他命予陳偉國（理由詳如後述），此與被告本無販賣毒品營利之意思，
    因調查犯罪之人之引誘或教唆始起意販賣，即學理上所謂「陷害教唆」之情形有
    別。
  (四)丙○○雖於原審陳稱：當時是八點多，只用警察的電話打過一通電話聯絡乙○○
    ，警察叫我打第二通電話表示沒有交通工具，叫被告送到我家，但我表示，如果
    這樣被告可能不會來，所以沒有打第二通電話，此部分與被告供述相同（見原審
    卷第六十四頁、第七十七頁反面），惟依卷附被告所有0000000000號
    行動電話之雙向通聯紀錄顯示，八十八年十月二十八日丙○○以警員陳致雄所有
    之0000000000號行動電話，二度打給被告，分別是二十時二十七分十
    九秒至二十時二十七分二十三秒、二十時二十七分五十九秒至二十時二十八分四
    十三秒（見原審卷第八十頁反面），是當日丙○○確係以警方之行動電話打二通
    給被告無誤。則證人陳冬陽於原審對於丙○○撥打被告行動電話次數，及丙○○
    所述打電話次數，陳述前後不一致，應係記憶錯誤或遺忘所致（見原審卷第三十
    五頁、第七十六頁反面），尚非可執此為有利被告之認定。
  (五)被告於偵查稱：丙○○昨天（即八十八年十月二十八日）下午九時打電話，問我
    有無安非他命，我告知沒有，就不理他了，並無賣安非他命給丙○○，因他欠我
    錢，打電話來，我就叫他過來（見偵查卷第二十七頁、第三十九頁反面、第四十
    頁反面、原審卷第二十三頁），則被告偵查中坦承丙○○於案發當天確有打電話
    詢問被告有無安非他命，被告並要丙○○至被告家門口等情無誤。被告因丙○○
    來電而攜帶安非他命五小包出門，核與丙○○稱要向被告買安非他命，約定在被
    告家樓下見面交易之情節相符。又被告對於當天攜帶安非他命出門之原因，先稱
    要去找朋友，順便帶出去藏放，嗣稱怕被查獲，帶到外面藏放，再稱與人相約至
    朋友家吸毒，怕家人發現才全帶出去云云（見偵查卷第三十九頁反面、原審卷第
    三十七頁、第九十一頁、本院上更(二)字卷第七十五頁）；及對於取得毒品之時間
    ，或稱要出門前半個小時才拿到，或稱當天中午拿到云云（見原審卷第九十一頁
    、本院卷第七十五頁）；嗣證人陳冬陽於原審確認：丙○○打完電話後，就去埋
    伏，埋伏時間應該有一個小時以上，埋伏時確定沒有看到被告進出，當時被告開
    的自用小客車停在門口等語（見原審卷第七十六頁反面、第一○○頁）；被告旋
    即改稱丙○○是在其自外回家後始打電話云云（見原審卷第一○○頁反面）。被
    告所稱丙○○打電話時，其人究在外面或家裡前後不一，又被告所述攜帶安非他
    命外出原因、取得毒品時間、接獲丙○○電話時間等各情，均互見矛盾；而被告
    稱控制每天施用量為零點五至一公克，並不會分給朋友使用（見本院上更(二)字卷
    第七十三頁、第七十四頁），則案發當日被告應毋庸攜帶五包之量出門才是，況
    安非他命乃高價購得之毒品，施用毒品者無不將之珍藏，以免被發覺、遺失，或
    於需用時得立即取用，始符人之常情，被告卻稱要將安非他命藏放在外面空地云
    云（見八十九年度上訴字第四二八四號卷第六十二頁），均與常理有違，而無可
    採。足證被告攜帶五小包安非他命出門，確係應丙○○之邀，計劃攜帶安非他命
    賣予丙○○無訛。
  (六)丙○○對於在電話中向被告購買安非他命之金額，雖分別於警偵、原審、本院前
    審，陳述不一（見偵查卷第八頁反面、第四十頁，原審卷第六十四頁、第一○七
    頁反面，八十九年度上訴字第四二八四號卷第五十五頁），惟被告於原審坦承，
    丙○○於案發當天有表示要交付被告二千元，而警方是利用丙○○要還錢，將其
    騙出來才查獲等語（見原審卷第二十一頁、第三十七頁、第一四二頁），是案發
    當日二人之交易金額，應以二人所述有相吻合之二千元為正確，雖丙○○陳述不
    一，亦無法資為有利被告之事證。又丙○○已於原審否認曾向被告借過二千元（
    見原審卷第一○七頁），則被告辯稱丙○○交付金錢之原因是要還其二千元，即
    非可採。反之，被告所稱丙○○要交付二千元一節，係指買賣安非他命價金，較
    為可信。至卷附被告住家之鐵門相片三幀顯示（見偵查卷第五十二頁），鐵門上
    並無信箱，但鐵門上半部（約占全部鐵門二分之一弱之面積）係鏤空，該鏤空部
    分比信箱口還大，足夠放入現金、報紙、信件等物品，當甚明確。證人陳冬陽雖
    於原審，稱被告係要求丙○○先將現金放入鐵門信箱，描述雖與事實略有出入，
    但參照證人丙○○陳述，與被告交易時，若約在被告家，錢是從鐵門的橫條縫內
    丟進去等語（見原審卷第六十四頁反面），陳冬陽所稱之被告家鐵門信箱，應是
    丙○○把鐵條縫口當成信箱口，尚非虛構。
  (七)坊間販賣安非他命，有將安非他命裝在一包賣，亦有分裝成一小包一小包者。本
    件扣案之安非他命計五小包，並未有大包、小包之分，觀之被告警詢筆錄甚明（
    見偵查卷第三頁反面），足見該五小包安非他命係屬一包一包分裝，以每小包一
    千元之價格出賣，並非將所購買之份量全部裝在一起無誤。雖被告係攜帶五小包
    安非他命出門，然被告打算賣給丙○○之安非他命則係二千元，依上所述，被告
    擬販賣交付之安非他命數量，應係二小包，非該五小包全部，被告帶出門之安非
    他命包數，似與被告打算要販賣交付給丙○○之包數不合，然查，販賣者攜帶約
    定好之數量赴約交付，固屬合乎情理，而販賣者攜帶多於顧客需求之數量出門交
    易，以備顧客不時之需者，事所常有，故被告攜帶五小包安非他命於身上赴約，
    準備交付其中二小包，其餘三包則隨機應用，自合乎情理，不能以被告攜帶出門
    之安非他命五包，與丙○○所欲購買之數量，未必相符之情，即為有利被告之認
    定。
  (八)被告於原審初訊時，雖辯稱係因其搶走證人丙○○女友楊雅玲，雙方有過節，致
    遭誣陷，然被告於偵查中稱與丙○○並無仇怨，丙○○亦否認與楊雅玲為男女朋
    友關係，則被告所稱搶走女友一節，係丙○○故意陷害云云，並不實在，亦非可
    採（見偵查卷第二十七頁反面、原審卷第一○七頁反面），又被告辯稱丙○○當
    時打電話給伊是要還伊二千元云云，然證人丙○○於原審作證時否認有欠被告二
    千元（見原審卷第一○七頁正面），被告所為上開辯解亦無可採。
  (九)被告於前開被查獲之前，即自八十八年八月間起曾先後七次出賣安非他命予丙○
    ○，每次金額一千元或二千元不等，已據證人丙○○於被查獲之初於警訊中供明
    在卷（見偵字卷第二十頁背面、第二十一頁正面警訊筆錄），雖於檢察官偵查中
    經檢察官質以：「你共向被告買了幾次？」證人丙○○答以：「有七、八次，從
    八月始」等語（見偵查卷第四十頁正面），於原審作證又稱自八十七年八月開始
    向被告購買，買過八次安非他命，每次二千元、三千元、五千元不等云云（見原
    審卷第六十三頁正背面），嗣於發回在本院又供證從八十六年底開始買，每次二
    、三千元云云（見本院上訴字卷第三十五頁正面），雖前述所供開始購買之年度
    、購買次數，以及每次購買之金額有些不符，然其指證於本案案發前確實多次向
    被告購買安非他命供己施用一節，則屬一致，參以前述證人丙○○因施用毒品遭
    警查獲，經警方及郭麗珠之勸告，乃供出第二級毒品安非他命之來源係向被告購
    買，旋即表示願配合警方查緝，向警員借用行動電話，佯稱購買毒品安非他命，
    警方並埋伏誘捕乙○○，且其與被告電話聯絡時係稱「要拿東西」等情，足見證
    人丙○○確曾向被告購買過安非他命，否則其如何知道交易之暗語而與警配合，
    而以前開暗語約出被告為本次之交易，況被告於偵查中初訊時，經檢察官問以「
    丙○○有向你買過安非他命？」被告答以：「昨下午九時打來的，問我有否，我
    說無，就未理他人」等語（見偵查卷第二十七頁正面），更足見證人丙○○打電
    話與被告聯絡確實要向被告購買安非他命，否則其既已向證人丙○○稱無安非他
    命，何以會在接獲證人丙○○之電話後等不到丙○○，旋即攜帶上開安非他命出
    門欲找丙○○交易，足見證人丙○○證稱於本件案發前曾向被告購買安非他命乙
    節堪予採信。
  (十)證人陳丙○○對於向購買安非他命之開始時間、次數及每次購買之金額固有如前
    述不同之供述，惟據其在警訊中，經警訊以：「你自何時起至何時止，於何地點
    施用第二級毒品安非他命？」答以：「大約在八十五年間起，在延平路一段三五
    六巷九號家中吸食安非他命。」問以：「你所施用安非他命，向誰於何時何地（
    以何價錢）購（取）得，說出你毒品安非他命來源，因而破獲者，依法可減刑？
    」答以：「安非他命係向乙○○購買的，大約從八十八年八月起，只要打行動電
    話（0000000000）號乙○○就會將安非他命送來給我，每次乙小包以新台幣一千
    元或二千元購得，大約向乙○○買了七次左右」（見偵查卷第六頁背面、第七頁
    正面），其在檢察官偵訊中亦供稱有七、八次，從八月開始（應係指八十八年）
    都是以此種方式連絡的（意指以行動電話聯絡）等語，（見偵查卷第四十頁正面
    ），嗣於原審固證稱自八十七年八月開始向被告購買八次安非他命，每次二千元
    、三千元、五千元不等以及於發回前在本院又改稱從八十六年底開始買，每次二
    、三千元云云，然證人丙○○對於購買次數，在警訊中供稱大約七次，偵查中供
    稱七、八次，於原審供稱八次，由於購買次數達七、八次，自難期其有正確之記
    憶，本院應從有利於被告之七次之認定，又證人丙○○固於原審供稱自八十七年
    八月間開始向被告購買安非他命，以及發回前在本院供稱自八十六年底開始向被
    告購買安非他命等情，然證人丙○○既自八十五年底已開始施用安非他命，則其
    施用毒品已具習性，而從八十六年底或八十七年八月間起迄被查獲之八十八年十
    月二十八日止長達一年十月或一年二月之久，斷無僅向被告購買七、八次，且每
    次僅一小包而已，自應以證人丙○○在警訊中及檢察官中所供自八十八年八月間
    開始向被告購買七次，每次一小包，較符實情，且具有較可信之情況，自得以其
    在警訊及檢察官偵查中之陳述採為證據，至於每次購買之金額，證人丙○○先後
    供述雖有不同，參以其在警訊中曾稱最後一次是在八十八年九月二十六日晚上二
    十三時許在新竹市○○路「笑傲江湖ＫＴＶ」打行動電話0000000000號連絡乙○
    ○要購買二千元的安非他命（見偵查卷第八頁）以及其被警查獲後為配合警方查
    辦，亦佯以向被告購買二千元之安非他命等情以觀，認證人丙○○每次向被告購
    買安非他命之金額應不會超過二千元較為可信，且可對被告較為有利之認定。
  (十一)依被告之供述，於案發時為警在身上查獲之安非他命五小包係以三千元向綽號「
    廖大哥」之男子購買，而證人丙○○打電話佯稱要向其購買二千元，被告自不可
    能將以三千元買得之五小包全部以二千元賣予丙○○，足見丙○○所稱以二千購
    買，雖僅能購得其中二小包而已，而被告本身又有施用毒品之習性，於本次被查
    獲其施用第二級毒品經台灣新竹地方法院八十八年度毒聲字第二二六○號裁定觀
    察勒戒及八十八年度毒聲字第二四二六號裁定強制戒治，有本院被告全國前案紀
    錄表在卷可按，是其購入毒品原係供自己施用外，另起意出賣予他人並賺取差價
    ，已具有營利之行為。
三、綜上所述，被告販賣第二級毒品安非他命之犯行堪予認定，次按毒品危害防制條
    例雖於九十二年七月九日經總統公布全文修正，並自公布後六個月施行，被告行
    為後，法律雖有變更，但有關該條例第四條第二項，其犯罪構成要件與法定刑並
    無變更，依刑法第二條第一項前段，應適用裁判時之新法，核被告所為係犯毒品
    危害防制條例第四條第二項（即本案查獲前之七次販賣行為已既遂）第六項（即
    證人丙○○配合警方辦案之佯稱向被告購毒之該次為未遂）之販賣第二級毒品既
    遂罪及未遂罪，其先後多次販賣毒品行為，時間緊接且犯罪構成要件相同，顯係
    基於概括之犯意為之，應依連續犯論以販賣第二級毒品既遂一罪，並依法加重其
    刑，又被告前於八十六年間因違反麻醉藥品管理條例案件，經本院判處有期徒刑
    七月確定，於八十七年八月十九日執行完畢，有本院被告全國前案紀錄表在卷可
    按，其於受有期徒刑執行完畢後，五年內再犯本件有期徒刑以上之罪，應以累犯
    論處，並依法就法定刑有期徒刑部分加重其刑並依法遞加之（按法定刑無期徒刑
    部分依法不得加重）。
四、原審對被告為論罪科刑之判決，固非無見，惟查(一)原判決告自八十七年八月開始
    販賣第二級毒品安非他命以及先後八次，以每次二千元、三千元及五千元不等之
    金額販賣予丙○○安非他命，核與事實不符，(二)按販賣毒品所得之財物應沒收，
    為毒品危害防制條例第十九條第一項所規定，且為依職權應義務沒收之規定，原
    判決未將被告販賣毒品所得之財產宣告沒收，亦有違上開規定，(三)扣案之第二級
    毒品安非他命五小包，經法務部調查局檢驗結果，合計淨重二．九二公克，包裝
    重一．五公克，原判決僅將毒品依毒品危害防制條例第十九條第一項諭知沒收銷
    燬之，而未將供販賣毒品所用包裹毒品之外包裝併同依同條例第十八條第一項規
    定宣告沒收並銷燬之，自有適用法則不當之情形。被告否認犯罪提起固無理由，
    惟原判決既有上開可議，仍應由本院將原判撤銷改判，爰審酌被告之犯罪之動機
    、目的、手段、所生危害及犯罪之態度等一切情狀，對被告量處如主文所示之刑
    ，扣案之毒品五小包連同外包袋即包裹毒品之小塑膠袋五個（毒品共淨重二．九
    二公克，包裝重一．○五公克）沒收銷燬之，販賣毒品所得八千元（按證人丙○
    ○先後購買七次，每次一千元或二千元，因未明確指出每次購買之確實之金額，
    僅能從被告有利之認定即認有六次一千元及一次二千元共八千元）沒收，如全部
    或一部不能沒收時，以其財產抵償之。另扣案殘渣袋五只，分裝袋六十四只及藥
    錘一只，據被告供稱係其施用安非他命所用之物，核與本件販賣毒品無關，自無
    從於本院宣告沒收，併予敘明。
據上論斷，應依刑事訴訟法第三百六十九條第一項前段、第三百六十四條、第二百九
十九條第一項前段，毒品危害防制條例第四條第二項、第十八條第一項前段、第十九
條第一項，刑法第十一條前段、第五十六條、第四十七條，判決如主文。
本案經檢察官吳慎志到庭執行職務。
中    華    民    國    九十三    年    十    二    月    二  十  八    日
                            臺灣高等法院刑事第十九庭
                                審判長法  官  許  國  宏
                                      法  官  洪  光  燦
                                      法  官  林  勤  純
右正本證明與原本無異
如不服本判決，應於收受送達後十日內向本院提出上訴書狀，其未敘述上訴之理由者
並得於提起上訴後十日內向本院補提理由書（均須按他造當事人之人數附繕本）。
                                      書記官  劉      瑗
中    華    民    國    九十三    年    十    二    月    二  十  九    日
附錄：本案論罪科刑法條全文
毒品危害防制條例第四條第二項、第六項
製造、運輸、販賣第一級毒品者，處死刑或無期徒刑；處無期徒刑者，得併科新臺幣
一千萬元以下罰金。
製造、運輸、販賣第二級毒品者，處無期徒刑或七年以上有期徒刑，得併科新臺幣七
百萬元以下罰金。
製造、運輸、販賣第三級毒品者，處五年以上有期徒刑，得併科新臺幣五百萬元以下
罰金。
製造、運輸、販賣第四級毒品者，處三年以上十年以下有期徒刑，得併科新臺幣三百
萬元以下罰金。
製造、運輸、販賣專供製造或施用毒品之器具者，處一年以上七年以下有期徒刑，得
併科新臺幣一百萬元以下罰金。
前五項之未遂犯罰之。
